【裁判字號】    99,小上,43
【裁判日期】    991130
【裁判案由】    損害賠償
【裁判全文】
臺灣桃園地方法院民事判決              99年度小上字第43號
上  訴  人  陳威瑞
被上訴人    黃東榮
上列當事人間請求損害賠償事件，上訴人對於中華民國99年5 月
28日本院中壢簡易庭第一審小額民事判決（99年度壢小字第354
號）提起上訴，本院判決如下：
    主      文
上訴駁回。
第二審訴訟費用新臺幣壹仟伍佰元由上訴人負擔。
    事實及理由
一、上訴人之上訴意旨略以：
    (一)按訴訟，由被告住所地之法院管轄；次按，因侵權行為涉
      訟者，得由行為地之法院管轄，民事訴訟法第1 條以及第
      15條分別定有明文。本件為網路侵權行為之損害賠償訴訟
      ，事發時間為民國97年8 月間，被上訴人當時之戶籍地為
      宜蘭縣宜蘭市○○路○ 段91號，而被上訴人上網之地點為
      宜蘭縣宜蘭市○○路187 號，且本件上訴人提起本件訴訟
      時，被上訴人之住所設設於宜蘭市，是鈞院對於本件侵權
      行為之訴訟應無管轄權，依民事訴訟法第28條之規定，應
      將本件移轉由臺灣宜蘭地方法院管轄，始符規定。
    (二)按，當事人已證明受有損害而不能證明其數額或證明顯有
      重大困難者，法院應審酌一切情況，依所得心證定其數額
      。法院依自由心證判斷事實之真偽，不得違背論理及經驗
      法則。得心證之理由，應記明於判決，民事訴訟法第222
      條定有明文。本件為侵害名譽權之損害賠償訴訟，原審法
      院依自由心證定賠償金額為新臺幣（下同）1 元，惟顯然
      違反論理及經驗法則。
    (三)綜上，爰依法提起上訴，請求將原判決再議，或移轉臺灣
      宜蘭地方法院管轄。
二、按對於小額程式之第一審裁判之上訴或抗告，非以其違背法
    令為理由，不得為之，民事訴訟法第436 條之24第2 項定有
    明文；而所謂違背法令，依同法第436 條之32準用同法第46
    8 條、第469 條第1 款至第5 款規定，係指判決不適用法規
    或適用不當者，以及(一)判決法院之組織不合法、(二)依法律或
    裁判應迴避之法官參與裁判者、(三)法院於權限之有無辨別不
    當或違背專屬管轄之規定者、(四)當事人於訴訟未經合法代理
    者、(五)違背言詞辯論公開之規定者而言；次依民事訴訟法第
    436 條之25規定，小額程式之「上訴狀內應記載上訴理由，
    表明下列二款事項：(一)原判決所違背之法令及其具體內容。
    (二)依訴訟資料可認為原判決有違背法令之具體事實。」，即
    上訴人於上訴狀或理由書內應有具體之指摘，並揭示該法規
    之條項或內容，若係成文法以外之法則，應揭示該法則之旨
    趣，倘為司法院之解釋或最高法院之判例，則應揭示該判解
    之字號或其內容，如上訴狀或理由書未依此項方法表明者，
    即難認為已對原判決違背法令有具體之指摘，其上訴自難認
    為合法。故對於小額程序之第一審裁判提起上訴時，如上訴
    論旨並未具體指出原審認定事實有如何違反法令情事，更未
    具體指明其所違反法令之條項或其內容，不得謂已合法表明
    上訴理由，其上訴自難認為合法（最高法院70年台上字第72
    0 號判例意旨參照），而屬上訴不合程式，第二審法院應依
    同法第436 條之32第2 項準用同法第444 條第1 項以裁定駁
    回之（最高法院72年度台聲字第113 號裁定意旨參照）。經
    查，上訴人指摘原審判決妨害名譽之民事損害賠償金僅1 元
    ，違背民事訴訟法第222 條「自由心證判斷不得違背論理及
    經驗法則」之立法意旨，並據此提起上訴云云。然觀諸原審
    判決就上訴人所受精神上之損害，乃係依卷附兩造稅務電子
    閘門財產所得調件明細表，並審酌上訴人薪資所得，名下無
    不動產及汽車，被上訴人有營利、薪資所得，名下有汽車等
    經濟狀況，及被上訴人所使用之言詞對上訴人名譽損害之情
    形、上訴人精神上所受痛苦之程度等一切情狀，認上訴人請
    求被上訴人賠償慰撫金88,888元尚嫌過高，應以10元為適當
    ，並認上訴人對本件損害之發生有百分之90之責任，依民法
    第217 條第1 項之規定，上訴人僅得請求被上訴人賠償1 元
    等情，原審判決就被上訴人應負損害賠償責任之金額，已斟
    酌卷內證據及一切情狀，詳為論述及判斷，並無違背何論理
    及經驗法則之理，上訴人上開上訴事由，無非就原審認定事
    實、取捨證據之職權行使泛言指摘不當，並未具體說明原審
    判決究竟違反何種論理法則或經驗法則、或有何該當於民事
    訴訟法第469 條第1 款至第5 款規定之事實，難認已於上訴
    狀內依法具體表明原審判決如何違背法令，尚難因上訴人空
    言指摘原審判決違背民事訴訟法第222 條及經驗法則，即謂
    原審判決有何違背法令之處。參照前開說明，足認上訴人仍
    執上開事由提起上訴，顯不合法，應予駁回。
三、按對於小額程序之第一審判決上訴，非以其違背法令為理由
    ，不得為之，業如前述。查本件上訴人提起上訴，上開指摘
    原審判決違反民事訴訟法第1 條、第15條關於管轄之規定等
    情，業已符合前揭規定，是上訴人就此部分提起上訴，即屬
    合法。再查：
    (一)上訴人以被上訴人基於侮辱他人名譽之犯意，自97年9 月
      8 日起，利用電腦及網路設備，於露天拍賣討論區，以代
      號gg8615多次公然以不實言論侮辱上訴人為由，向臺灣臺
      北地方法院檢察署提起告訴，經臺灣臺北地方法院檢察署
      呈請臺灣高等法院檢察署令轉臺灣桃園地方法院檢察署檢
      察官偵查辦理；經臺灣桃園地方法院檢察署檢察官簡查結
      果，認被上訴人涉犯公然侮辱罪嫌，向本院聲請簡易判決
      處刑，本院98年壢簡字第3085號刑事判決認：被上訴人因
      訴外人謝麗琇對上訴人於「露天拍賣」上所發表之言論不
      滿，彼此間已有嫌隙而有訟端，竟基於公然侮辱之犯意，
      於97年9 月8 日晚間7 時及翌（9 ）日下午4 時37分，分
      別在宜蘭縣宜蘭市○○路○ 段187 號及桃園縣中壢市○○
      ○街4 號3 樓A 室，利用電腦連線至網際網路，在露天公
      司所營之拍賣網站「露天拍賣」討論區（未加密，任何人
      均得瀏覽），使用其預先以訴外人吳美珍身分資料申請之
      帳號gg8615（最賭爛爛咖），刊登標題為「【開心】RE：
      請大家給個公評，因為當事者即將為此上法院了！」等多
      個標題內發表文章，稱上訴人為「變態」、「俗仔」等語
      ，公開貶損帳號juilesa （爛咖必殺）即上訴人之名譽，
      判決判處被上訴人罰金新臺幣1 千元，如易服勞役，以新
      臺幣1 千元折算1 日等情，有本院98年度壢簡字第3085號
      刑事簡易判決在卷可稽。上訴人於上開刑事案件審理期間
      ，對被上訴人提起刑事附帶民事訴訟，並經本院刑事庭裁
      定移送至本院中壢簡易庭審理，依本院上開刑事判決認定
      之事實，被上訴人之侵權行為地，則係宜蘭縣宜蘭市○○
      路○ 段187 號、桃園縣中壢市○○○街4 號3 樓A 室兩地
      ，堪以認定。
    (二)按訴訟，由被告住所地之法院管轄；因侵權行為涉訟者，
      得由行為地之法院管轄；被告住所、不動產所在地、侵權
      行為地或其他據以定管轄法院之地，跨連或散在數法院管
      轄區域內者，各該法院俱有管轄權；民事訴訟法第1 條第
      1 項前段、第15條第1 項、第21條分別定有明文。查，被
      上訴人之住所地雖設於宜蘭縣宜蘭市○○路○ 段91號，有
      卷附個人基本資料表1 紙可稽，然其侵權行為地除上開住
      所地外，尚有桃園縣中壢市○○○街4 號3 樓A 室一地，
      揆諸上開規定，本院及臺灣宜蘭地方法院均有管轄權，是
      原審本於管轄權所為之小額訴訟判決，尚無違反法令之處
      ，是上訴人此部分之上訴，為無理由，爰依民事訴訟法第
      436 條之29第2 款規定，不經言詞辯論，逕以判決駁回。
四、末按於小額訴訟之上訴程序，法院為訴訟費用之裁判時，應
    確定其費用額，又訴訟費用，由敗訴之當事人負擔，民事訴
    訟法第436 條之19第1 項、第436 條之32第1 項、第78條規
    定甚明。本件上訴既不合法亦無理由，第二審訴訟費用1,50
    0 元自應由上訴人負擔。爰依上揭法律規定，確定本件上訴
    人應負擔之訴訟費用額為1,500 元。
據上論結，本件上訴為無理由，依民事訴訟法第436 條之32第1
項、第2 項、第449 條第1 項、第436 條之19第1 項、第78條，
判決如主文。
中    華    民    國    99    年    11    月    30    日
                  民事第三庭  審判長法  官  張益銘
                                    法  官  陳筱蓉
                                    法  官  陳心婷
正本係照原本作成。
本判決不得上訴。
中    華    民    國    99    年    11    月    30    日
                                    書記官  林君燕

司法院資訊處製作；財團法人民間司法改革基金會備份。
